---
title: Resolvendo desafio "Utopian Tree" do HackerRank em R e python
author: Karlo Guidoni Martins
date: '2019-09-01'
slug: resolvendo-desafio-utopian-tree-do-hackerrank-em-r-e-python
categories:
  - post
tags:
  - R
  - challenge
  - python
description: ''
topics: []
---


Dias atrás recebi um [link](https://www.hackerrank.com/challenges/utopian-tree/problem?) para um desafio do site [HackerRank](https://www.hackerrank.com). O desafio fazia parte de uma das etapas do processo seletivo para a vaga de analista de dados de uma empresa que oferece serviços de transporte privado contratados por aplicativo de celular. Eu resolvi esse desafio usando as linguagens R e python. Eu resolvi escrever um post sobre isso pois a submissão do teste em R é diferente da submissão em python. 


```{r setup, include=FALSE}
knitr::opts_chunk$set(echo = TRUE, eval = FALSE)
```



## Definição do desafio "Utopian Tree"


A árvore utópica do desafio tem dois ciclos de crescimento a cada ano. 

- Na primavera, a árvore dobra de tamanho. 
- No verão, a árvore cresce um metro. 

A descrição do desafio informa que uma muda da árvore utópica com um metro de altura foi plantada no início da primavera e pergunta: *qual seria o tamanho dessa árvore após $n$ ciclos de crescimento?* Por exemplo, se a árvore passou por cinco ciclos de crescimento ($n$ = 5), sua altura final deveria ser 14 metros, como informa a tabela abaixo:


```{r, eval = TRUE, echo = FALSE}
tamanho <- data.frame("Ciclo" = 0:5, "Altura" = c(1, 2, 3, 6, 7, 14))
knitr::kable(tamanho, align = 'l', format = "html")
```


### Descrição da função


O desafio pede para que seja criada a função `utopianTree`. Esta função deve conter apenas o argumento/parâmetro `n`, que é um número inteiro que informa por quantos ciclos de crescimento a árvore utópica passará. A função deve retornar um número inteiro com o tamanho final da árvore.


### Dados de entrada e de saída


Os dados de entrada são fornecidos pelo próprio site do desafio e devem ser lidos pelo "stdin". Um exemplo dos dados de entrada:


```
3
0
1
4
```


A primeira linha informa quantas vezes a função será testada. Os valores de $n$ que serão testados pela função são informados a partir da segunda linha. Pelo "stdout", a função deve informar a altura da árvore a cada teste realizado. Usando os dados de entrada definidos acima, os resultados informados pela função devem ser:


```
1
2
7
```

## Construindo a função em python


Vou começar pela função em python que deu menos dor de cabeça na hora da submissão.


```{python, eval = TRUE}
def utopianTree(n):
    # altura inicial
    height = 1
    # se a árvore não passou por nenhum ciclo, sua altura é igual à inicial.
    if n == 0:
        return height
    # do contrário, é necessário definir os ciclos de primavera e os de verão.
    else:
        for cycle in range(1, n + 1):
            # ciclos de primavera.
            if cycle % 2 != 0:
                height *= 2
            # ciclos de verão.
            elif cycle % 2 == 0:
                height += 1

        return height
```

Usando os dados da tabela, se a árvore passar por 2 ciclos, o resultado deve ser igual a 3.

```{python, eval = TRUE}
utopianTree(2)
```

Mas se a árvore passar por 4 ciclos, o resultado deve ser igual a 7.

```{python, eval = TRUE}
utopianTree(4)
```

### Submissão 

A parte de submissão da solução em python é facilitada pelo site. Ao selecionar a linguagem python para a solução do desafio será exibido o código abaixo:

```{python}
#!/bin/python3

import math
import os
import random
import re
import sys


# Complete the utopianTree function below.
def utopianTree():
    # VOCÊ DEVE INSERIR SUA FUNÇÃO AQUI!

if __name__ == '__main__':
    fptr = open(os.environ['OUTPUT_PATH'], 'w')

    t = int(input())

    for t_itr in range(t):
        n = int(input())

        result = utopianTree(n)

        fptr.write(str(result) + '\n')

    fptr.close()
```

A única coisa que precisa ser feita é completar a função e submeter o código. O código para a leitura dos dados de entrada e o consumo dos dados de saída já estão prontos. Isso é feito pelo trecho de código que começa com `if __name__ == '__main__':`.

#### Solução completa em python

A solução completa em python ficaria assim:

```{python}
#!/bin/python3

import math
import os
import random
import re
import sys


# Complete the utopianTree function below.
def utopianTree(n):
    # altura inicial
    height = 1
    # se a árvore não passou por nenhum ciclo, sua altura é igual à inicial.
    if n == 0:
        return height
    # do contrário, é necessário definir os ciclos de primavera e os de verão.
    else:
        for cycle in range(1, n + 1):
            # ciclos de primavera.
            if cycle % 2 != 0:
                height *= 2
            # ciclos de verão.
            elif cycle % 2 == 0:
                height += 1

        return height

if __name__ == '__main__':
    fptr = open(os.environ['OUTPUT_PATH'], 'w')

    t = int(input())

    for t_itr in range(t):
        n = int(input())

        result = utopianTree(n)

        fptr.write(str(result) + '\n')

    fptr.close()
```

## Construindo a função em R

A função em R é relativamente parecida com a função em python. Mas existem duas diferenças importantes: a primeira é como a função deve retornar os dados de saída e a segunda é como o código deve ser submetido.

```{r, eval = TRUE, echo = TRUE}
utopian_tree <- function(n) {
  # altura inicial
  height <- 1
  # se a árvore não passou por nenhum ciclo, sua altura é igual à inicial.
  if (n == 0) {
    write(as.character(height), stdout())
  } else {
    # do contrário, é necessário definir os ciclos de primavera e os de verão.
    for (cycle in 1:n) {
      # ciclos de primavera.
      if (cycle %% 2 != 0) {
        height <- height * 2
        # ciclos de verão.
      } else if (cycle %% 2 == 0) {
        height <- height + 1
        }
    }
    write(as.character(height), stdout())
  }
}
```

A primeira diferença é a forma como essa função precisa retornar os resultados. Em python, podemos usar o `return height`. Em R, poderíamos usar `return(height)`. Mas nesse caso em específico precisa ser usando `write(as.character(height), stdout())`. É dessa forma que o site vai consumir os dados de saída da função.

Usando os dados da tabela, se a árvore passar por 2 ciclos, o resultado deve ser igual a 3.

```{r, eval = TRUE}
utopian_tree(2)
```

Mas se a árvore passar por 4 ciclos, o resultado deve ser igual a 7.

```{r, eval = TRUE}
utopian_tree(4)
```

### Submissão

Quando selecionamos a linguagem R para resolver o desafio, a única mensagem que vemos no editor é:

```{r}
# Enter your code here. Read input from STDIN. Print output to STDOUT
```

Isso quer dizer que devemos importar os dados de alguma forma. Nesta [página](https://www.hackerrank.com/tests/info/faq)  você pode encontrar como ler os dados de entrada usando diferentes linguagens. A solução que funcionou comigo (obviamente não é a única) foi a seguinte:

```{r}
# lendo os dados de entrada. 
# lembrando que o primeiro valor é o número de vezes que a função será testada.
sample_input <- suppressWarnings(readLines(file("stdin")))

# assim, criamos um objeto contendo o número de testes.
n_test_cases <- as.numeric(sample_input[1])

# e criamos um outro vetor com os ciclos que serão usados em cada teste.
n_cycles <- as.numeric(sample_input[-1])
```

Para finalizar, amarramos a função em um loop `for`:

```{r}
# testando a função 'n_test_cases' vezes
for (test in 1:n_test_cases){
  utopian_tree(n_cycles[test])
}
```

#### Solução completa em R

A solução completa em R fica assim:

```{r}
# lendo os dados de entrada. 
# lembrando que o primeiro valor é o número de vezes que a função será testada.
sample_input <- suppressWarnings(readLines(file("stdin")))

# assim, criamos um objeto contendo o número de testes.
n_test_cases <- as.numeric(sample_input[1])

# e criamos um outro vetor com os ciclos que serão usados em cada teste.
n_cycles <- as.numeric(sample_input[-1])

utopian_tree <- function(n) {
  # altura inicial
  height <- 1
  # se a árvore não passou por nenhum ciclo, sua altura é igual à inicial.
  if (n == 0) {
    write(as.character(height), stdout())
  } else {
    # do contrário, é necessário definir os ciclos de primavera e os de verão.
    for (cycle in 1:n) {
      # ciclos de primavera.
      if (cycle %% 2 != 0) {
        height <- height * 2
        # ciclos de verão.
      } else if (cycle %% 2 == 0) {
        height <- height + 1
        }
    }
    write(as.character(height), stdout())
  }
}

# testando a função 'n_test_cases' vezes
for (test in 1:n_test_cases){
  utopian_tree(n_cycles[test])
}
```

É isso!
