---
title: Gerando queries em SQL no R usando o pacote `dbplyr`
author: ''
date: '2019-10-28'
slug: gerando-queries-em-sql-no-r-usando-o-pacote-dbplyr
categories: []
tags:
  - R
  - database
  - SQL
  - tidyverse
description: 'Aprenda a gerar queries em SQL usando o pacote `dbplyr`'
topics: []
---

O meta-pacote [`tidyverse`](https://www.tidyverse.org/) tem sido o meu grande aliado no dia-a-dia. Ele tem funcionado como um canivete suíço para leitura, manipulação e visualização de dados. A facilidade para acesso e para consultas a banco de dados não é surpresa, especialmente se você está acostumado aos verbos do pacote [`dplyr`](https://dplyr.tidyverse.org/). Esse tipo de operação não faz parte da minha rotina, mas eu já precisei acessar e fazer consultas em um banco de dados do tipo SQL. Novamente, o `tidyverse` junto com o `dbplyr` cumpriram seus papéis de forma elegante. 

O resumo da ópera é o seguinte: se você não sabe escrever queries em SQL, o pacote `dbplyr` vai escrevê-las para você. Basicamente, você escreve as manipulações usando o `dplyr` (e amigos) e o `dbplyr` traduz para SQL. Veremos como isso funciona.

# Instalando os pacotes

Instale os pacotes necessários.

```{r, message=FALSE}
if (!require("DBI")) 
  install.packages("DBI")
if (!require("RSQLite")) 
  install.packages("RSQLite")
if (!require("tidyverse")) 
  install.packages("tidyverse")
if (!require("dbplyr")) 
  install.packages("dbplyr")
```

# Banco de dados para teste

Aqui, usaremos um banco de dados de teste para simular as consultas. Existem algumas formas de se fazer isso: gerar um banco em memória, criar e salvar um banco em seu próprio computador ou conectar-se a um banco de dados real. Consulte [aqui](https://dbplyr.tidyverse.org/) para mais detalhes.

## Criando banco em memória

Vamos criar um banco de dados em memória usando o dataset `mtcars`. São `r nrow(mtcars)` carros descritos por `r ncol(mtcars)` variáveis.

```{r}
# Verificando o conteúdo do dataset
mtcars
```

O primeiro passo é criar uma conexão em memória: 

```{r}
connection_to_db <- 
  DBI::dbConnect(
    drv = RSQLite::SQLite(), 
    ":memory:"
    )

# confira
connection_to_db
```

Depois, incorporamos o dataset a esse banco.

```{r}
mtcars_on_db <- 
  mtcars %>%                      # dataset
  rownames_to_column("cars") %>%  # transformando o nome da linhas em uma coluna
  copy_to(                          
    dest = connection_to_db,      # nosso banco em memória
    name = "table-mtcars"         # nome da nossa tabela no banco (opcional)
    )

# confira
mtcars_on_db
```

O resultado `[?? x 11]` na primeira linha significa que não foram informadas todas as linhas da tabela. Isso acontece também com outros tipos de consultas. Quando o resultado da consulta excede 10 linhas, precisamos usar a função `collect()`.

```{r}
mtcars_on_db %>% 
  collect()
```

<!-- ## Banco de dados como uma `lazy table` -->

<!-- Outra opção interessante do `dbplyr` é a possibilidade de criar uma "lazy table" -->
<!-- e fazer as consultas sem precisar de uma conexão com banco de dados. A vantagem aqui é rapidez para criar um suposto banco de dados.  -->

<!-- Vamos criar uma "lazy table" usando novamente o dataset `mtcars`. Para isso, use: -->

<!-- ```{r} -->
<!-- mtcars_lazy_table <-  -->
<!--   mtcars %>%  -->
<!--   tbl_lazy( -->
<!--     con = simulate_sqlite() -->
<!--     ) -->

<!-- # confira -->
<!-- mtcars_lazy_table -->
<!-- ``` -->

<!-- Repare que o objeto `mtcars_lazy_table` é uma consulta prévia ao "banco de dados". Para gerar as queries, podemos usar tanto o objeto `mtcars_on_db` quanto o `mtcars_lazy_table`.  -->

<!-- A diferença básica entre eles é o resultado das consultas. Usando o `mtcars_on_db` (banco em memória) temos a opção de ver o que de fato nossa consulta (ou manipulação) gera como resultado. Usando o `mtcars_lazy_table` veremos somente a query. -->

# Gerando queries

Suponha que você queira saber a média dos valores da coluna `mpg` (milhas por galão) por `carb` (número de carburadores).

```{r}
mtcars_on_db %>%        # nosso banco em memória
  group_by(carb) %>%    # agrupa os dados por `carb`
  summarise(mean(mpg))  # calcula a média de `mpg` dentro de cada grupo de `carb`
```

Para ver como isso seria feito em SQL, use a função `show_query()`.

```{r}
mtcars_on_db %>% 
  group_by(carb) %>% 
  summarise(mean(mpg)) %>% 
  show_query()
```

Isso funciona para qualquer tipo de consulta.

```{r}
consulta <- 
  mtcars_on_db %>%
  select(cars, drat, carb, mpg) %>% 
  filter(drat < 3.15) %>% 
  mutate(
    drat_percent = drat / sum(drat, na.rm = TRUE),
    carb = case_when(
      carb == 1 ~ "um carb",
      carb == 2 ~ "dois carbs",
      carb == 3 ~ "três carbs",
      carb == 4 ~ "quatro carbs",
      carb == 8 ~ "oito carbs"
    )
  ) %>% 
  arrange(desc(mpg)) %>% 
  select(cars, carb, mpg, drat_percent) 

# confira o resultado da consulta
consulta

# confira a query
consulta %>% 
  show_query()
```

O próximo passo seria copiar a query e aplicar ao banco de dados que você quer consultar. Isso já me ajudou muito em consultas simples. Espero que seja útil para você também!
