---
title: Paletas de cores disponíveis no R
author: ''
date: '2020-07-26'
slug: paletas-de-cores-disponiveis-no-r
categories:
  - post
tags:
  - R
  - dataviz
description: 'Um cardápio das paletas de cores disponíveis no R'
---

O daltonismo, pelo menos pra mim, torna a busca por paletas de cores uma tarefa interessante. O que é bom pra mim, nem sempre agrada ao outro. Esse post é apenas um lembrete de acesso rápido sobre as paletas disponíveis no R por padrão.

Pacotes necessários:

```{r, message=FALSE}
library(ggplot2)
library(dplyr)
library(scales)
library(glue)
library(sf)
library(rnaturalearth)
library(rnaturalearthdata)
# tema dos plots
theme_set(theme_void())
# dados utilizados
world <- ne_countries(scale = "medium", returnclass = "sf")
```

As categorias de paletas disponíveis são essas:

```{r}
pals <- c("divergingx", "qualitative", "diverging", "sequential")
```

Vetor identificado com os nomes das paletas:

```{r}
available_palettes <- c()

for (i in seq_along(pals)) {
  pals_vec <- hcl.pals(pals[i])
  pals_names <- rep(pals[i], length(pals_vec))
  names(pals_vec) <- pals_names
  available_palettes <- c(available_palettes, pals_vec)
}
```

Paletas disponíveis:

```{r}
available_palettes
```

Vou utilizar as estimativas de tamanho populacional por países para exibir as paletas:

```{r}
for (i in seq_along(available_palettes)) {
  plot_pals <- ggplot() +
    geom_sf(data = world, aes(fill = pop_est)) +
    scale_fill_gradientn(
        colours = hcl.colors(
          n = 20,
          palette = paste(available_palettes[i])
        ),
        labels = comma_format(),
        n.breaks = 10,
        breaks = breaks_extended(n = 10)
      ) +
    labs(
      title = glue("hcl.pals('{names(available_palettes[i])}')"),
      subtitle = glue("use: hcl.colors(n = 20, palette = '{available_palettes[i]}')"),
      color = "vp_flow"
    )
  print(plot_pals)
}
```

Escolho a paleta e utilizo no plot, por exemplo:

```{r}
ggplot() +
    geom_sf(data = world, aes(fill = pop_est)) +
    scale_fill_gradientn(
        colours = hcl.colors(
          n = 20,
          palette = "Viridis" # paleta escolhida
        ),
        labels = comma_format(),
        n.breaks = 10,
        breaks = breaks_extended(n = 10)
      )
```


